【裁判字號】    98,消債抗,1
【裁判日期】    980504
【裁判案由】    抗告事件
【裁判全文】
福建金門地方法院民事裁定             98年度消債抗字第1號
抗  告  人  甲○○○○○○○○.
                      弄1號
上列抗告人對於本院97年12月26日97年度消債更字第15號裁定，
提起抗告，本院裁定如下：
    主  文
抗告駁回。
抗告程序費用新臺幣壹仟元由抗告人負擔。
    理  由
一按債務人對最大債權金融機構借貸、自用住宅借款、信用卡或
  現金卡契約而負債務，在聲請更生或清算前，應提出債權人清
  冊，以書面向於金融機構因消費請求協商債務清償方案並表明
  共同協商之意旨，消費者債務清理條例第151條第1項定有明文
  。又債務人與金融機構協商成立者，不得聲請更生或清算，但
  因不可歸責於己之事由，致履行顯有重大困難者，不在此限；
  本條例施行前，債務人依金融主管機關協調成立之中華民國銀
  行公會會員辦理消費金融案件無擔保債務協商機制與金融機構
  成立之協商，準用前項之規定，消費者債務清理條例第151條
  第5項、第6項分別定有明文。是債務清償方案成立後，債務人
  若發生情事變更，在清償期間收入或收益不如預期，致該方案
  顯然不能履行或履行有重大困難，因不可歸責於己，始能聲請
  更生或清算，俾免債務人任意毀諾已成立之協商，濫用更生或
  清算之裁判上債務清理程序，蓋以債務清償方案係經當事人行
  使程序選擇權所為之債務清理契約，債務人應受該成立之協議
  所拘束，債務人既已與金融機構協商成立，如認該協商方案履
  行有其他不適當情形，自仍應再循協商途徑謀求解決。
二本件抗告人聲請更生意旨略以：抗告人前於民國95年11月以書
  面向最大債權金融機構萬泰商業銀行請求共同協商債務清償方
  案，達成每月繳納費用新臺幣（下同）20,475元之協商條件。
  然因抗告人於96年間身體不適辭去兼職工作，每月收入短少1
  萬元，抗告人原擬將抗告人名下、位於台南之房地出售，惟皆
  無人購買，又自97年初抗告人任職公司不再保障底薪，改採依
  業績計酬之方式，致抗告人每月收入再短少1萬元，且抗告人
  每月尚須清償前述房地房屋貸款15,000元，無力繼續履行原協
  商條件，顯非可歸責於己之事由，遂提出更生聲請等語。
三原審法院裁定駁回抗告人上開更生之聲請，抗告人雖提起本件
  抗告，然並未敘明抗告理由。經查：抗告人於本件更生聲請前
  ，已於95年間依金融主管機關協調成立之中華民國銀行公會會
  員辦理消費金融案件無擔保債務協商機制與萬泰商業銀行達成
  協商，自95年12月起，分80期，利率6.88%，每月以20,475元
  ，依各債權銀行債權金額比例清償各項債務，至全部清償為止
  ，抗告人業已依約繳納，迨至96年10月間毀諾無力繳付等情，
  有協議書、無擔保債務還款計畫表各1紙、財團法人金融聯合
  徵信中心當事人綜合信用報告1份及抗告人之存摺影本在卷可
  稽。抗告人雖稱因身體不適辭去兼職工作，致每月收入短少1
  萬元，又曾試圖將其位於台南之房產出售，惟無人購買，實無
  力支付依協商方案每月清償金額及房屋貸款，然依其所提出之
  檢驗報告單，其身體不適之原因即胸椎側彎，於94年已經發現
  ，至於其所謂位於台南之房地，亦係於89年間貸款購買（見原
  審卷第118至121頁土地及建物登記謄本），此二因素既均於抗
  告人95年間與最大債權金融機構萬泰商業銀行成立協商方案時
  即已存在，抗告人即應將之列入是否成立協商、協商條件如何
  之考量，而不應於協商成立後任意再據此協商成立前已經存在
  之事由拒絕履行協商方案。抗告人另以自97年初其任職公司不
  再保障底薪，改採依業績計酬之方式，致抗告人每月收入再短
  少1萬元，是因不可歸責於己之事由致履行協商條件顯有重大
  困難。惟不再保障底薪，改採依業績計酬之方式，抗告人仍得
  致力於提高業績以謀求相等或更高於原來之報酬，所謂公司不
  再保障底薪，不能謂為致履行協商條件顯有重大困難之事由。
四綜上所述，抗告人前揭主張，均非可採，而抗告人又未另行提
  出證據證明其於前述協商成立後，另有其他不可歸責於己之事
  由發生，致其有重大困難無法繼續履行原來協商內容之情事，
  抗告人既無消費者債務清理條例第151條第5項但書之情形存在
  ，則依同條第6項規定準用同條第5項規定，抗告人自不得再依
  消費者債務清理條例規定聲請更生或清算。原審以本件抗告人
  聲請更生，未符消費者債務清理條例第151條第5項規定，而駁
  回抗告人之聲請，並無違誤。抗告意旨指摘原裁定不當，求予
  廢棄，並請求裁定准予開始更生，為無理由，應予駁回。。
五據上論結，本件抗告為無理由，爰裁定如主文。
中    華    民    國    98    年    5     月    4     日
                  民事庭  審判長法  官  康樹正
                                法  官  鄭銘仁
                                法  官  許嘉容
以上正本證明與原本無異。
本裁定不得再抗告。
                                書記官  徐振玉
中    華    民    國    98    年    5     月    4     日


司法院資訊處製作；財團法人民間司法改革基金會備份。
